【裁判字號】    94,訴,1670
【裁判日期】    950315
【裁判案由】    毒品危害防制條例
【裁判全文】
臺灣彰化地方法院刑事判決              94年度訴字第1670號
公  訴  人  臺灣彰化地方法院檢察署檢察官
被      告  甲○○
選任辯護人  張崇哲律師
上列被告因違反毒品危害防制條例案件，經檢察官提起公訴 (93
年度偵字第6317號)，本院判決如下：
    主  文
甲○○連續販賣第一級毒品，處有期徒刑拾伍年，褫奪公權拾年
。扣案之海洛因捌包（淨重拾點零壹公克，純度為百分之柒拾
肆點肆）、安非他命伍包（淨重壹佰柒拾柒點肆貳公克，取樣
零點壹柒公克已鑑析用罄，餘淨重壹佰柒拾柒點貳伍公克）均沒
收銷燬之；扣案之黑色手提包壹個，沒收；販賣第一級毒品所得
款項新台幣陸萬陸仟元沒收，如全部或一部不能沒收時，以其財
產抵償之。
    事  實
一、甲○○曾因違反肅清煙毒條例案件，經法院判處有期徒刑3
    年3月確定，於84年8月11日假釋出獄，於85年10月1日縮短
    刑期執行完畢（不構成累犯）。甲○○係彰化縣溪湖鎮○○
    街43巷19號「廣儕電子遊戲場」之負責人，其基於意圖營利
    販賣第一級毒品海洛因之概括犯意，自民國（下同）93 年6
    月間起，至同年8月間止，連續販賣第一級毒品海洛因予乙
    ○○，前後共計3次，每次均係以第一級毒品海洛因約3.75
    公克，價錢為新台幣（下同）22000元售予乙○○；其交易
    方式係由乙○○以電話與甲○○約定交易，再由乙○○至上
    開「廣儕電子遊戲場」將現金交給該電子遊戲場1樓之不詳
    年籍姓名之成年店員，由該店員拿到2樓給甲○○後，再由
    店員將第一級毒品海洛因轉交給乙○○，甲○○於第1次販
    賣第一級毒品海洛因予乙○○同時，竟基於無償轉讓第二級
    毒品安非他命之犯意，附贈第二級毒品安非他命約0.3公克
    予乙○○1次。嗣為警於93年8月27日晚上10時許，在彰化縣
    溪湖鎮○○街43巷19號「廣儕電子遊戲場」查獲，並扣得甲
    ○○所有之海洛因8包（淨重13點01公克，純度為百分之74
    點43，另扣案之白粉1包淨重2點81公克，經送驗並無毒品反
    應）、安非他命5包（淨重177點42公克，其中取樣0點17 公
    克已送驗時鑑定用罄，餘淨重177點25公克），及甲○○所
    有用以收藏上開毒品之黑色手提包1個，始知上情。
二、案經台中市警察局移送台灣彰化地方法院檢察署檢察官偵查
    起訴。
    理  由
壹、關於證據能力部分
一、(一)按被告以外之人（包括證人、鑑定人、告訴人、被害人
        及共同被告等）於檢察事務官、司法警察官或司法警察
        調查中所為之陳述，與審判中不符時，其先前之陳述具
        有較可信之特別情況，且為證明犯罪事實存否所必要者
        ，得為證據，刑事訴訟法第159條之2定有明文。所謂「
        前後陳述不符」之要件，應就前後階段之陳述進行整體
        判斷，以決定其間是否具有實質性差異，惟無須針對全
        部陳述作比較，陳述之一部分有不符，亦屬之。而所謂
        「較可信之特別情況」之情形，亦應就前後陳述時之各
        種外部情況進行比較，以資決定何者外部情況具有可信
        性。若陳述係在特別可信之情況下所為，則虛偽陳述之
        危險性即不高，雖係審判外陳述，或未經被告反對詰問
        ，仍得承認其有證據能力。所稱「外部情況」之認定，
        例示如下：
        1.時間之間隔：陳述人先前陳述是在記憶猶新的情況下
          直接作成，一般與事實較相近，事後即可能因記憶減
          弱或變化，致有不清晰或陳述不符之現象發生。
        2.有意識的迴避：由於先前陳述時被告未在場，是陳述
          人直接面對詢問警員所為陳述較為坦然；事後可能因
          陳述人對被告有所顧忌或同情，因而在被告面前較不
          願陳述不利被告之事實。
        3.受外力干擾：陳述人單獨面對檢察事務官或司法警察
          （官）所為之陳述，程度上較少會受到強暴、脅迫、
          詐欺、利誘或收買等外力之影響，其陳述較趨於真實
          。若被告在庭或有其他成員參與旁聽時，陳述人可能
          會本能的作出迴避對被告不利之證述，或因不想生事
          乃虛構事實而為陳述。
        4.事後串謀：目擊證人對警察描述所目睹情形，因較無
          時間或動機去編造事實，客觀上亦較難認與被告間有
          勾串情事，其陳述具有較可信性。但事後因特殊關係
          ，雙方可能因串謀而統一口徑；或事後情況變化，兩
          者從原先敵對關係變成現在友好關係等情形，其陳述
          即易偏離事實而較不可信。
        5.警詢或檢察事務官偵查時，有無辯護人、代理人或親
          友在場：如有上開親誼之人在場，自可期待證人為自
          由從容之陳述，其證言之可信度自較高。
        6.警詢或檢察事務官所作之偵查筆錄記載是否完整：如
          上開筆錄對於犯罪之構成要件、犯罪態樣、加重減輕
          事由或起訴合法要件等事實或情況，均翔實記載完整
          ，自可推定證人之陳述，與事實較為相近，而可信為
          真實。法院應斟酌上列因素綜合判斷，亦應細究陳述
          人之問答態度、表情與舉動之變化，此一要件係屬訴
          訟法事實之證明，以自由證明為已足，且應由主張此
          項證據之人證明。惟此僅係確定上開陳述有無證據能
          力而已，至該證據具有證據能力後，其證據力之強弱
          問題，仍待法院綜合全辯論意旨及調查證據所得，依
          法認定之。
    (二)本件證人乙○○於警詢中之陳述，為被告以外之人於審
        判外之陳述，屬傳聞證據。茲核其陳述與本院審理中之
        陳述（參見本院95年3月1日審判筆錄）相符，查無符合
        傳聞法則例外之情形，是證人乙○○此部分之證述，應
貳、認定犯罪事實所憑之證據及理由
一、訊據被告甲○○矢口否認右開犯行，辯稱：伊沒有販賣毒品
    予証人乙○○，伊不認識証人乙○○，本院審判時是第一次
    與証人乙○○見面云云。辯護人律師則為被告辯稱：現場並
    沒有查獲夾鏈袋，證人乙○○的供稱毒品是透過店員轉交，
    即證人乙○○不是向被告甲○○直接購買毒品，証人乙○○
    顯係為了要獲得減刑才做這樣的供述等語。經查：
二、証人乙○○於偵查中具結証稱：在93年時有一位綽號叫「金
    龍」的男子，帶伊到溪湖「廣儕電子遊藝場」購買海洛因，
    大概是六七月時，第一次向被告甲○○買了2萬2千元，被告
    甲○○賣給伊3點75公克，伊向被告甲○○買過3次海洛因大
    概是6、7、8月份，第1次伊是把錢交給被告甲○○身邊的小
    弟，當時被告甲○○在2樓，小弟把錢拿上去之後，小弟再
    把毒品拿下給伊，第2次及第3次也都是這種情形，安非他命
    是被告甲○○給伊的。因為購買毒品時伊在電話是跟被告甲
    ○○講好的，店裡的電話號碼為000000000，電話中伊叫被
    告宋大哥，被告甲○○有回答我，電話中聲音也是被告甲○
    ○本人的聲音，所以伊知道毒品是被告甲○○的，伊與被告
    甲○○認識1年左右。（以上參見偵訊筆錄，於93偵字第631
    7號偵卷69-71頁、93毒偵字第3031號偵卷14-16頁）
三、證人乙○○於本院審理時結稱：確於93年6月間認識被告甲
    ○○，購買毒品時伊是先打電話進去，由被告甲○○接聽的
    ，然後被告甲○○拿給別人，毒品交易係在被告甲○○店裡
    面交易的，交易的方式係由一個人將毒品拿下來，伊就將錢
    給他。伊於94 年1月12日檢察官訊問伊的時候，伊有以秘密
    證人Ａ１身分具結應訊，伊確於偵查中供承伊向被告甲○○
    購買三次海洛因，並受贈安非他命，應訊時檢察官並無施何
    強暴脅迫，亦無何辱罵或暴力行為。伊於台中地方法院93年
    訴字第2353號審判時、於台灣高等法院台中高分院94年上訴
    字第333號審判時，均係據實回答。伊在警訊中供証稱：伊
    係向宋大哥即被告甲○○購買毒品的事實，均屬實在。被告
    甲○○送安非他命，是連帶海洛因一起送的，只有送一次。
    （以上參見本院95年3月1日審判筆錄）
四、証人乙○○於台中地方法院93年訴字第2353號審理時、於台
    灣高等法院台中高分院94年上訴字第333號審理時，亦均供
    証毒品係向被告甲○○所購得，業據本院調閱上開卷証覆核
    屬實，並分別有台中地方法院93年訴字第2353號、台灣高等
    法院台中高分院94年上訴字第333號判決在卷可參。
五、綜上所述，據上開証人乙○○迭於各偵、審程序中均供証：
    係向被告甲○○購買3次第一級毒品海洛因並受贈第二級毒
    品安非他命1次等語，被告甲○○復自承與証人乙○○並無
    何恩怨，而無誣攀之虞，足認被告甲○○確係於93年6月間
    ，至同年8月間，連續販賣第一級毒品海洛因予乙○○3次，
    每次均為第一級毒品海洛因約3.75公克，價錢為22000元，
    被告甲○○並於第1次販賣第一級毒品海洛因予乙○○同時
    ，無償轉讓第二級毒品安非他命約0.3公克予乙○○1次，等
    情明確，被告甲○○上開所辯：伊不認識証人乙○○顯與事
    實不符，其畏罪情虛卸責之心實明矣！
六、此外並有被告甲○○所有之海洛因8包（淨重13點01公克，
    純度為百分之74點43，另扣案之白粉1包淨重2點81公克，經
    送驗並無毒品反應）、安非他命5包（淨重177點42公克，其
    中取樣0點17公克已送驗時鑑定用罄，餘淨重177點25公克）
    ，及被告甲○○所有用以收藏上開毒品之黑色手提包1個扣
    案。而上開扣案物確係第一級毒品海洛因、第二級毒品安非
    他命之情，亦分別有法務部調查局調科壹字第140010738號
    鑑定通知書、憲兵司令部鑑識中心94年8月29日（94）安鑑
    02195號鑑驗通知書各乙紙在卷可參。
七、又被告甲○○於本院審理中辯稱：於93年8月間有施用第一
    級毒品海洛因，以摻香煙方式施用，而第二級毒品安非他命
    係為出去辦事情提神所用云云。惟查，扣案之第一級毒品海
    洛因、第二級毒品安非他命數量甚多，被告甲○○又何需僅
    為提神即購入近200公克巨量之第二級毒品安非他命，又縱
    如被告甲○○所辯稱大量購得毒品較便宜云云，亦無需僅為
    提神即大量購入第二級毒品安非他命之理，其所辯實與經驗
    法則顯不相符，亦非可採。
八、又被告與證人乙○○為毒品交易之期間不過短短3月有餘，
    即有3次交易，扣案之毒品亦甚夥，可見被告日常已有多數
    時間花用在與施毒者之接洽毒品數量、金額或交易時、地等
    細節當中，以被告就此所花費之心力、時間及交易之頻率，
    如認被告無營利意圖、純屬服務性質，顯然違背經驗法則。
    甚且，毒品海洛因物稀價昂，且係政府懸為禁令、嚴加取締
    之違禁物，若交付之過程無利可圖，縱屬至愚，何以甘冒遭
    查獲送辦之危險，而在短短數月間，平白又義務為他人代買
    海洛因？況被告甲○○與證人乙○○並非至友，乙○○係因
    施用毒品，毒品圈內人介紹可向被告拿毒品，因而結識一情
    ，為證人乙○○於本院審理時結稱屬實（參見本院95年3月1
    日審判筆錄），則被告與乙○○僅單純因供需毒品所產生之
    交情，自屬淺薄，就乙○○與被告為毒品交易次數有3次之
    多一節觀之，而係平日即有接受不相熟之人購買毒品、從事
    毒品之買賣交易之營利行為，是被告確有營利之意圖至明。
九、又交易次數及金額，關係被告犯罪所得財物之多寡，因本院
    已盡調查能事，仍無法明確得知被告販賣毒品海洛因之真實
    次數及金額，則基於被告人權之保障，應將所呈現之證據朝
    最有利於被告之方向認定，茲將被告販賣毒品海洛因所得述
    明如下：證人乙○○已於本院審理時結證稱：共向被告購買
    3次，每次均為第一級毒品海洛因約3.75公克，價錢為22,00
    0元，即被告所得計66,000元。
十、綜上事證參互以觀，證人乙○○連續向被告甲○○購買毒品
    海洛因之事實至為明確，被告甲○○犯行洵堪認定。
參、論罪科刑理由
一、核被告甲○○所為係犯毒品危害防制條例第4條第1項之販賣
    第一級毒品罪、第8條第2項轉讓第二級毒品安非他命罪。被
    告為供販賣、轉讓之目的而持有上開毒品，其於販賣、轉讓
    前持有上開毒品之低度行為，應為其後販賣、轉讓之高度行
    為所吸收，不另論罪。又被告所為先後販賣第一級毒品犯行
    ，時間緊接，方法相同，觸犯構成要件相同之罪名，顯係基
    於概括犯意反覆為之，應依連續犯之規定論以一罪，除死刑
    、無期徒刑部分法定本刑依法不得加重外，罰金刑之法定本
    刑予以加重。被告甲○○一行為而觸犯上開二罪，係數罪名
    ，屬想像競合，應從一重連續販賣第一級毒品罪處斷。（原
    起訴檢察官認係犯意各別之數罪，業經公訴人於本院審理時
    變更為一行為之想像競合，併此敘明。）爰審酌被告販賣毒
    品海洛因所得共計6萬6千元，金額尚非甚鉅，次數亦僅3次
    ，且被告僅販售海洛因予証人乙○○一人，其對象有限，所
    得暨對法益侵害之程度有限，兼以其坦承本身亦有施用毒品
    （被告施用毒品之部分，業經台灣彰化地方法院檢察署檢察
    官於91年11月7日執行觀察勒戒完畢）足認被告係因吸毒成
    癮，無力自拔營生，為支應吸毒所需，始起意販賣海洛因，
    以賺取本身吸毒費用，行為固值非難，然其惡性及情節尚與
    輸入販賣大量毒品殘害眾生之大盤或中盤毒販有差，本案被
    告販賣毒品之犯行，以法定最低刑無期徒刑衡之，尚屬情輕
    法重，非無可憫，爰依刑法第59條規定減輕其刑，並審酌其
    販賣毒品之動機、目的、手段、犯罪時間、次數，及其之前
    案紀錄等一切情狀，量處如主文所示之刑，併依刑法第37條
    第2項規定，宣告褫奪被告公權10年，以資懲儆。
二、按毒品危害防制條例第19條第1項規定，犯販賣毒品罪者，
    其犯罪所得之財物均沒收之，係採義務沒收主義。故販賣毒
    品所得之對價，不問其中成本若干，利潤多少，均應全部諭
    知沒收，貫徹政府查禁煙毒之決心，以符立法本旨 (最高法
    院91年度台上字第2419號判決意旨可供參照)。茲被告販賣
    第一級毒品所得之對價，為6萬6千元，雖未扣案，仍應依上
    開說明及毒品危害防制條例第19條第1項之規定，均予宣告
    沒收，如全部或一部不能沒收時，以其財產抵償之。
三、扣案之海洛因8包（淨重13點01公克，純度為百分之74 點43
    ，另扣案之白粉1包淨重2點81公克，經送驗並無毒品反應）
    、安非他命5包（淨重177點42公克，其中取樣0點17公克已
    送驗時鑑定用罄，餘淨重177點25公克），均為本案查獲之
    第一、二級毒品，爰依毒品危害防制條例第18條第1項前段
    規定宣告沒收銷燬之；又扣案之黑色手提包1個，係被告所
    有，供藏裝上開毒品所用，業經被告供明在卷，爰依毒品危
    害防制條例第19條第1項規定宣告沒收。
四、另扣案之白粉一包（淨重貳點捌壹公克），經送驗並無毒品
    反應，復無証據証明係被告供犯罪所用或供預備犯罪所用之
    物，爰不另為沒收之諭知，併此敘明。
伍、適用法條依據
    (一)刑事訴訟法第299條第1項前段。
    (二)毒品危害防制條例第4條第1項、第8條第2項、第18條第
        1項前段、第19條第1項。
    (三)刑法第11條前段、第56條、第55條、第59條、第37條第
        2項，判決如主文。
本案經檢察官田德煙到庭執行職務。
中    華    民    國    95    年     3    月    15   日
              刑事第一庭  審判長法  官  洪志賢
                                法  官  簡璽容
                                法  官  姚銘鴻
以上正本證明與原本無異。
如不服本判決，應於判決送達後10日內向本院提出上訴狀 (須附
繕本 )。
中    華    民    國    95    年    3     月    15    日
                                書記官  謝志鑫
毒品危害防制條例第4條第1項
製造、運輸、販賣第一級毒品者，處死刑或無期徒刑；處無期徒
刑者，得併科新臺幣 1 千萬元以下罰金。
毒品危害防制條例第8條第2項
轉讓第二級毒品者，處 6 月以上 5 年以下有期徒刑，得併科新
臺幣 70 萬元以下罰金。


司法院資訊處製作；財團法人民間司法改革基金會備份。
